臺灣橋頭地方法院民事裁定
110年度消債清字第112號
聲　請　人　
即債務人　　陳高秀蘭即高秀蘭
　　　　　　　　　　00000000000000000000000000000000000
00000000000000000000000000000000000000000000000000000000
00000000000000000000000000000000000000000000000000
上列當事人因消費者債務清理事件聲請清算，本院裁定如下：
    主  文
聲請人陳高秀蘭即高秀蘭自民國一百一十一年一月二十六日下午
四時起開始清算程序。
命司法事務官進行本件清算程序。
    理  由
一、聲請意旨略以：聲請人即債務人陳高秀蘭即高秀蘭前向金融
    機構辦理信用貸款、信用卡契約等，致積欠無擔保債務計新
    臺幣（下同）4,520,726元，因無法清償債務，於民國95年7
    月間曾依中華民國銀行公會會員辦理消費金融案件無擔保債
    務協商機制請求共同協商債務方案，而向當時最大債權銀行
    安泰商業銀行股份有限公司（下稱安泰銀行）申請協商，而
    與各債權銀行達成分期還款協議，同意自95年7月起分120期
    ，於每月10日繳款14,264元，以各債權銀行債權金額比例清
    償各項債務至全部清償為止，惟聲請人當時收入扣除必要支
    出後無法支應上開協商款遂毀諾，實乃不可歸責於聲請人之
    事由所致，嗣於110年3月間向本院聲請與債權金融機構協商
    債務清償方案，惟因無法負擔債權人所提還款方案致調解不
    成立；因聲請人有不能清償債務或有不能清償之虞，復未經
    法院裁定開始更生程序或宣告破產，爰依法聲請准予裁定清
    算等語。
二、按「債務人不能清償債務或有不能清償之虞者，得依本條例
    所定更生或清算程序，清理其債務。」、「債務人對於金融
    機構負債務者，在聲請更生或清算前，應向最大債權金融機
    構請求協商債務清償方案，或向其住、居所地之法院或鄉、
    鎮、市、區調解委員會聲請債務清理之調解；且協商或調解
    成立者，債務人不得聲請更生或清算。但因不可歸責於己之
    事由，致履行有困難者，不在此限。」消費者債務清理條例
    第 3條、第151 條第7 項分別定有明文。所謂「不可歸責於
    己之事由」，原則上係指客觀上聲請人有收支狀況之變動，
    諸如物價上漲、家屬患病等導致支出增加，或因意外、病痛
    無法工作、僱用之公司倒閉或裁員、減薪等以致收入減少等
    情；又縱使財產及收支狀況無甚變動，但因協商時居於劣勢
    ，未能實質協議，僅為爭取利息減少及分期清償之些許優惠
    ，勉予允諾，惟其財產及收入客觀上存有難以如期履行之情
    形，亦應認該當。債務人雖因不可歸責之原因致不能履行協
    商條件，仍應符合「不能清償或有不能清償之虞」法定要件
    ，亦即應綜合債務人之財產、信用、收支與其所負全部債務
    等狀況，評估其是否仍有償債能力，或即使仍得勉力清償，
    但是否因年紀已長、身罹疾患、工作條件不佳或其他相類似
    之因素，可預期足以影響日後基本生活之維持，而有不能清
    償之虞等情，為其判斷之準據。
三、經查：
  ㈠聲請人前向各金融機構辦理信用貸款、信用卡契約等，致現
    至少積欠無擔保債務4,520,726元，前即因無法清償債務，
    依中華民國銀行公會會員辦理消費金融案件無擔保債務協商
    機制請求共同協商債務方案，向最大債權金融機構安泰銀行
    申請協商，而與各債權銀行達成最終分期還款協議，同意自
    95年7月起分120期，於每月10日繳款14,264元，依各債權銀
    行債權金額比例清償各項債務至全部清償為止，聲請人僅繳
    納6期而於96年3月間毀諾，嗣向本院聲請消費者債務清理調
    解，惟因無法負擔債權人提出還款方案而調解不成立等情，
    有110年3月30日前置調解聲請狀所附債權人清冊、財團法人
    金融聯合徵信中心前置協商專用債權人清冊、信用報告、前
    置調解債權明細表、本院調解不成立通知函、111年1月5日
    安泰銀行陳報狀等件在卷可稽，經核聲請人於96年3月間毀
    諾時未投保勞工保險，至98年9月18日方有投保勞工保險，
    投保單位為勞動部勞動力發展署高屏澎東分署，投保薪資為
    12,105元，此有勞工保險被保險人投保資料表可稽，另聲請
    人當時個人必要生活費，依消債條例第64條之2第1項規定計
    算，衛福部社會司所公告高雄市96年度最低生活費標準10,7
    08元之1.2倍為12,850元，是以聲請人於98年時之勞工保險
    投保薪資12,105元作為其當時還款能力，扣除個人必要生活
    費12,850元後已無所餘，顯無法負擔每月14,264元之還款金
    額，難以期待聲請人依約履行，應屬不可歸責於聲請人之事
    由致不能履約，並無違常，是聲請人主張其於與債權銀行達
    成前開協商結論後，已因不可歸責於己之事由致履行顯有重
    大困難，尚屬可信。
  ㈡聲請人現無業，因母親罹病而由聲請人在家照顧母親，每月
    由家人資助10,000元，另領有敬老津貼3,772元，而其曾於1
    10年1月14日領取郵政人壽保險滿期金46,710元，另有富邦
    人壽保險解約金17,440元，108、109年度皆未有申報所得，
    現未投保勞工保險等情，有財產及收入狀況說明書、勞工保
    險被保險人投保資料表、綜合所得稅各類所得資料清單暨國
    稅局財產歸屬資料清單、母親診斷證明書、110年8月3日清
    算聲請狀所附領取津貼之存摺內頁、資助切結書、中華郵政
    股份有限公司110年9月29日壽字第1100266227號函、110年1
    0月4日富邦人壽保險股份有限公司陳報狀附卷可稽。則查無
    聲請人有其他收入來源，佐以於108、109年度未有所得紀錄
    ，並提出母親診斷書及家人資助切結書為證，則以聲請人主
    張之收入來源，應全非虛罔，是以每月家人資助10,000元加
    計敬老津貼3,772元後，共13,772元作為核算其現在償債能
    力之基礎，應能反映真實收入狀況。
  ㈢至聲請人個人日常生活必要費用部分，審酌聲請人負債之現
    況，基於社會經濟活動之互賴及誠信，該日常生活所需費用
    ，自應節制開支，不得有超越一般人最低生活標準之享受，
    否則反失衡平，本院依消債條例第64條之2第1項，參酌衛福
    部社會司所公告歷年最低生活費標準，111年度高雄市最低
    生活費標準14,419元之1.2倍為17,303元，則聲請人每月最
    低生活費除有特殊情形並有證據證明者外，自宜以此為度，
    始得認係必要支出。聲請人主張每月個人必要生活費為12,3
    09元，尚低於上開標準17,303元，應屬可採。
  ㈣綜上所述，以聲請人現每月之收入13,772元為其償債能力基
    準，扣除其每月個人必要生活費12,309元後僅餘1,463元，
    而聲請人目前負債總額為4,520,726元，扣除保險滿期金及
    保險解約金64,150元後，債務餘額為4,456,576元，以上開
    餘額按月攤還結果，約百年餘期間始能清償完畢，堪認聲請
    人確有不能清償債務或有不能清償之虞之情事。從而，聲請
    人主張已不能清償債務，聲請本院准予清算，依所舉事證及
    本院調查結果，即無不合。
四、末按「法院開始清算程序之裁定，應載明其年、月、日、時
    ，並即時發生效力。」、「法院裁定開始更生或清算程序後
    ，得命司法事務官進行更生或清算程序，必要時得選任律師
    、會計師或其他適當之自然人或法人一人為監督人或管理人
    。」，消費者債務清理條例第83條第1項、第16條第1項分別
    定有明文。本件聲請人其目前收入及財產狀況，不能履行債
    務，未償之債務亦屬不能清償，有如上述。從而，聲請人聲
    請清算，洵屬有據，應予准許，爰命司法事務官進行本件清
    算程序。
五、依消費者債務清理條例第11條第1項、第83條第1項、第16條
    第1項，裁定如主文。
中　　華　　民　　國　　111 　年　　1 　　月　　26　　日
              　　        民事庭　法　官　薛博仁
以上正本係照原本作成。
本裁定已於111年1月26日下午4時公告。
本裁定不得抗告。
中　　華　　民　　國　　111 　年　　1 　　月　　26　　日
  　                              書記官　郭南宏